臺灣士林地方法院民事判決　　　　　　　　　　　　　九十三年度訴字第二八六號
　　原　　　告　丙○○
　　訴訟代理人　張曼隆律師
　　被　　　告　大眾商業銀行股份有限公司
　　法定代理人　乙○○
　　訴訟代理人　甲○○
當事人間債務人異議之訴事件，本院於民國九十三年四月二十日言詞辯論終結，判決
如下：
    主    文
本院九十二年度執字第二○六五九號清償債務強制執行事件被告就原告所有如附表所
示之不動產所為強制執行程序應予撤銷。
訴訟費用由被告負擔。
    事實及理由
一、原告主張：
  (一)原告於民國八十五年二月九日為訴外人蘇學新之連帶保證人，向被告借款新台幣
    （以下同）四百萬元，被告並要求訴外人蘇學新將其所有坐落桃園市○○段埔子
    小段一九五四地號及坐落其上之門牌號碼桃園市○○○街二九○號三樓之七建物
    （下稱系爭擔保房地），設定抵押權為全部債務之擔保。嗣後，訴外人蘇學新未
    依期清償，被告並向法院聲請對原告核發支付命令，並於九十二年九月二十五日
    確定。被告並以該支付命令為執行名義，聲請鈞院對原告所有如附表所示之不動
    產為強制執行（案號：九十二年度執字第二○六五九號）。惟被告於九十二年九
    月二十五日向蘇學新表示願拋棄抵押權，並於同年九月二十六日向桃園縣地政事
    務所聲請拋棄抵押權登記。依民法第七百五十一條規定，債權人拋棄為其債權擔
    保之物權者，保證人就債權人所拋棄權利之限度內免其責任，又依強制執行法第
    十四條第一項規定，執行名義成立後，如有消滅或妨礙債權人請求之事由發生，
    債務人得於強制執行程序終結前，向執行法院對債權人提起異議之訴。本件被告
    既係對原告取得執行名義後，再拋棄對訴外人蘇學新之擔保物權，原告就系爭債
    務自可免其責任。爰聲明求為判決：本院九十二年度執字第二○六五九號清償債
    務強制執行事件被告就原告所有如附表所示之不動產所為強制執行程序應予撤銷
    。
  (二)對被告抗辯所為陳述：
    1.兩造所訂授信約定書第十一條約定係屬定型化契約，因未提供原告合理審閱期
      間，且違反誠信原則，對消費者顯失公平，依消費者保護法第十一條之一、第
      十二條規定，應屬無效。
    2.民法第七百五十一條之規定，亦適用於連帶保證。至於被告所引用之最高法院
      六十八年台上字第一九二四號判例，係就債權人未拋棄擔保物權，保證人即不
      得主張免責，與本件之事實與爭點不同。
    3.訴外人蘇學新所提供之系爭擔保不動產係擔保對被告所欠之全部債務，被告既
      已拋棄該抵押權，原告自得免除全部之保證責任。
二、被告則以：
  (一)訴外人蘇學新僅部分清償，故被告拋棄抵押權，依民法第七百五十一條之反面解
    釋，保證人即原告仍應就剩餘債務負清償之責。且民法第七百五十一條之規定，
    於連帶保證並無適用。
  (二)依兩造所訂授信約定書第十一條第二款約定，縱被告拋棄擔保物權之全部或一部
    ，均毋需經原告之同意，原告仍負全部清償責任。故原告之請求為無理由云云資
    為抗辯。並聲明：請求駁回原告之訴。
三、原告主張原告於八十五年二月九日為訴外人蘇學新之連帶保證人，向被告借款四
    百萬元，被告並要求訴外人蘇學新將其所有系爭擔保房地，設定抵押權為全部債
    務之擔保。嗣後，訴外人蘇學新未依期清償，被告向法院聲請對原告核發支付命
    令，該支付命令並於九十二年九月二十五日確定。被告並以該支付命令為執行名
    義，聲請本院對原告所有如附表所示之不動產為強制執行（案號：九十二年度執
    字第二○六五九號），該強制執行程序仍未終結。被告另於九十二年九月二十五
    日向蘇學新表示願拋棄抵押權，並於同年九月二十六日向桃園縣地政事務所聲請
    拋棄抵押權登記等事實，有原告所提借據一紙、桃園縣桃園地政事務所審查異動
    索引表三張、本院九十二年度促字第三四○三二號支付命令暨確定證明書各一份
    、抵押權塗銷同意書一紙（均影本）為證，並經本院依職權調閱九十二年度執字
    第二○六五九號執行卷證查核相符，且為被告所不爭執，堪信為真實。茲應審酌
    者，乃原告對被告所負之連帶保證責任是否因被告拋棄對訴外人蘇新福所有系爭
    擔保房地之抵押權而免除。
四、按「債權人拋棄為其債權擔保之物權者，保證人就債權人所拋棄權利之限度內，
    免其責任。」民法第七百五十一條定有明文。被告雖辯稱因訴外人蘇新福僅為部
    分清償，故縱使被告拋棄系爭擔保房地之抵押權，保證人亦即原告仍應就剩餘債
    務負清償之責，並提出消金不良授信案件加速處理批覆書影本一份為證。經查，
    訴外人蘇新福所有系爭擔保房地係供其向被告借款之全部擔保，且系爭擔保房地
    上之抵押權亦因被告拋棄而全部塗銷，已如前述，至於被告所辯其係因訴外人蘇
    新福部分清償始同意拋棄該抵押權，此係被告拋棄該抵押權之動機，尚與原告得
    否免除全部保證債務無關，被告所辯，尚無足取。
五、被告雖另辯稱民法第七百五十一條之規定不適用於連帶保證云云。惟查，連帶保
    證人雖無先訴抗辯權，但仍有代位權，亦即保證人為清償後，此時擔保物權隨同
    債權移轉於連帶保證人。故債權人拋棄為其債權擔保之物權者，保證人就債權人
    所拋棄權利之限度內免其責任。故民法第七百五十一條之規定，於連帶保證人亦
    適用之。至於被告所舉最高法院六十九年台上字第一九二四號判例意旨乃指債權
    人若未拋棄擔保物權，即得選擇就擔保物求償或對保證人求償，與本件被告已拋
    棄擔保物權之情節不同，自無適用於本件之餘地。
六、次按「本節所規定保證人之權利，除法律另有規定外，不得預先拋棄。」八十八
    年四月二十一日修正公布，八十九年五月五日施行之民法第七百三十九條之一定
    有明文。兩造於八十五年二月九日所訂授信約定書第十一條第二款雖約定：「如
    貴行拋棄擔保物權之全部或一部，．．．，均毋須再徵求立約人之同意，立約人
    仍負全部債務之保證責任。」，該約定顯係保證人預先拋棄依民法第七百五十一
    條規定所得享之權利。兩造前開約定之時間雖在民法第七百三十九條之一施行之
    前，惟依八十九年五月五日修正施行之民法債編施行法第三十三條規定，修正之
    民法第七百三十九條之一之規定，於民法債編修正施行前成立之保證，亦適用之
    。而本件被告拋棄其擔保物權之時間係在九十二年九月二十五日（九月二十六日
    登記），已在民法第七百三十九條之一施行之後，故兩造間前開約定顯已抵觸民
    法第七百三十九條之一之強制規定而無效。被告依此主張原告仍應負保證責任，
    即無足取。
七、末按「執行名義成立後，如有消滅或妨礙債權人請求之事由發生，債務人得於強
    制執行程序終結前，向執行法院對債權人提起異議之訴。」強制執行法第十四條
    第一項定有明文。本件被告持以對原告聲請強制執行之執行名義成立時間為九十
    二年九月二十五日，而拋棄擔保物抵押權之時間為九十二年九月二十六日（被告
    雖於九月二十五日出具拋棄同意書，但於九月二十六日始因塗銷登記而生效），
    依前揭民法第七百五十一條之規定，原告即因被告拋棄為其債權擔保之抵押權而
    免其保證責任。是原告主張於前開執行名義成立之後，有消滅債權人請求之事由
    發生，請求撤銷本院九十二年度執字第二○六五九號強制執行事件被告就原告所
    有如附表所示之不動產所為強制執行之程序，即有理由，應予准許。
八、據上論結，原告之訴為有理由，依民事訴訟法第七十八條，判決如主文。
中　　　華　　　民　　　國　　九十三　　年　　　五　　　月　　　四　　　日
                                        臺灣士林地方法院民事第一庭
                                            法      官  許永煌
右為正本係照原本作成。
如對本判決上訴須於判決送達後廿日內向本院提出上訴狀。
中　　　華　　　民　　　國　　九十三　　年　　　五　　　月　　　七　　　日
                                            法院書記官  馮衍燕
